【裁判字號】    97,交聲,184
【裁判日期】    971013
【裁判案由】    聲明異議
【裁判全文】
臺灣臺南地方法院交通事件裁定          97年度交聲字第184號
移送機關    交通部公路總局嘉義區監理所臺南監理站
異議人即
受處分人    甲○○
上列受處分人因違反道路交通管理處罰條例案件，對於交通部公
路總局嘉義區監理所台南監理站民國97年2月18日所為之裁決處
分（處分案號：嘉監南字第裁74-S00000000號），聲明異議，本
院裁定如下：
    主  文
原處分撤銷。
甲○○不罰。
    理  由
一、原處分意旨略以：異議人即受處分人甲○○（下稱異議人）
    所有之牌照號碼號TLZ-920號輕機車，於民國（下同）96年
    11月1日22時30分，由駕駛人陳宗茂騎乘行經臺南市○○○
    路與忠義路之交叉路口，因使用註銷之牌照行駛，遭臺南市
    警察局第五分局員警（下稱舉發機關）攔停，依法製單舉發
    ，嗣經交通部公路總局嘉義區監理所台南監理站（下稱移送
    機關）以其違規事證明確，依道路交通管理處罰條例第12
    條第1項第4款、第12條第2項及違反道路交通管理事件統一
    裁罰基準表等規定，裁處罰緩新臺幣（以下同）10,800元，
    並牌照扣繳。
二、本件聲明異議意旨略以：該牌照號碼TLZ-920輕機車，已經
    異議人註銷牌照，惟異議人之夫未告知異議人即將該機車騎
    走，並已離家出走，音訊全無，故本件非異議人使用系爭車
    輛，請准予免罰，為此聲明異議，請求撤銷原處分。
三、按「汽車有使用吊銷、註銷之牌照行駛者，處汽車所有人新
    臺幣3,600元以上10,800元以下罰鍰，並禁止其行駛。」、
    「前項第1款中屬未依公路法規定取得安全審驗合格證明，
    及第2款、第9款之車輛並沒入之；第3款、第4款之牌照扣繳
    之；第5款至第7款之牌照吊銷。」道路交通管理處罰條例第
    12條第1項第4款及第12條第2項分別定有明文。
四、經查：
  (一)移送機關指稱異議人所有牌照號碼TLZ-920號輕機車，於民
    國（下同）96年11月1日22時30分，由駕駛人陳宗茂騎乘行
    經臺南市○○○路與忠義路之交叉路口，因使用註銷之牌照
    行駛，遭警攔停開單舉發，有臺南市警察局96年11月1日南
    市警交字第S00000000號舉發違反道路交通管理事件通知單1
    份附卷可稽，且為異議人所不否認，因此第三人陳宗茂所駕
    駛之車輛有使用註銷牌照之事實即堪認定。
  (二)惟異議人辯稱其不知有遭舉發違規行為，係其已離家之夫陳
    宗茂在未告知異議人之情況下將上開車輛騎走云云，而移送
    機關則稱舉發機關已將該舉發違反道路交通管理事件通知單
    送達駕駛人。因此，次應審究者為：本件舉發違反道路交通
    事件通知單是否已完成送達程序。
  (三)按受處分人非當場被查獲之駕駛人或行為人，舉發機關應另
    行送達之，違反道路交通管理事件統一裁罰基準及處理細則
    第11條第1項第2款訂有明文。而道路交通管理處罰條例第12
    條第1項第4款之處罰對象係汽車所有人，非汽車駕駛人，依
    上開規定，舉發機關雖當場將駕駛人予以攔停，並交付上開
    舉發通知單，然仍應將上開舉發通知單另行送達汽車所有人
    即異議人。查，上開舉發通知單，舉發機關僅於96年11月1
    日當場交付駕駛人陳宗茂，並未另行送達異議人，有台南市
    警察局第五分局97年7月30日南市警五交字第09745230970號
    函1份附卷可參，而第三人陳宗茂已於95年8月8日搬離與異
    議人同居之住所，亦有台南市警察局第六分局97年8月22日
    南市警六刑字第09746216380號函1份附卷可參，足認異議人
    陳稱舉發機關並未將上開舉發通知單交付其收受一節，並非
    無據。因此，本件舉發違反道路交通事件通知單未完成送達
    程序。
五、綜上所述，本件舉發通知單未合法送達，原裁決處分有前述
    之違法情形，因此，異議人提起本件異議為有理由，本院應
    將原處分予撤銷，另為異議人如主文第2項所示之不罰諭知
    ，以資適法。
六、據上論斷，應依道路交通管理處罰條例第87條第2項、道路
    交通案件處理辦法第20條前段，裁定如主文。
中    華    民    國    97    年    10    月    13    日
                      交通法庭  法  官  陳淑勤
以上正本證明與原本無異。
如不服本裁定應於送達後5日內向本院提出抗告狀。
                                書記官  謝國欽
中    華    民    國    97    年    10    月    13    日


司法院資訊處製作；財團法人民間司法改革基金會備份。
